臺灣宜蘭地方法院民事判決　　　　　　　　　　　　　　九十一年度羅簡字第一號
　　原　　　告　陳王美芳　住台北縣○○鎮○○○○路○○○巷○○號二樓
　　　　　　　　　　　　　送達處所台北縣○○鎮○○路○段○○○號
　　訴訟代理人　陳慶安　
　　被　　　告　洪寶泉　　籍設花蓮縣○○鄉○○村○○○○○○○號

右當事人間請求給付票款等事件本院判決如左：
　  主    文
原告之訴駁回。
訴訟費用由原告負擔。
　  事實及理由
一、按訴狀送達後，原告不得將原訴變更或追加他訴，但擴張或減縮應受判決事項之
    聲明者，不在此限，民事訴訟法第二百五十五條第一項第三款定有明文。本件原
    告起訴請求被告應連帶給付原告新台幣（下同）二十萬元，及自民國九十年八月
    一日起至清償日止按年息百分之五計算之利息。嗣於審理中減縮聲明請求被告給
    付原告二十萬元，及自九十年八月二十一日起至清償日止按年息百分之五計算之
    利息（參民國九十一年二月二十五日言詞辯論筆錄），依前揭法條之規定，於法
    自無不合。
二、原告起訴主張被告於七十八間簽立發票日七十八年五月九日、付款銀行台灣省合
    作金庫蘇澳支庫、面額二十萬元之支票一紙，並託訴外人顏洪澄江持該支票向原
    告借款二十萬元，約定被告應於上開發票日前清償，惟被告屆期並未清償該筆借
    款，前述支票經原告提示後亦遭存款不足而退票。為此，原告本於票據關係及借
    貸關係，請求被告給付原告二十萬元，及自九十年八月二十一日起至清償日止按
    年息百分之五計算之利息等語。被告則以當初向原告借錢者乃訴外人顏洪澄江，
    並非被告，原告不得依據借貸關係向其請求。至於系爭支票雖為被告所簽發，但
    係顏洪澄江向被告所借用並持之向原告借錢，且系爭支票之請求權早已罹於時效
    ，故原告之請求無理由等情資為抗辯。
三、按票據上之權利，對支票發票人自發票日起算，一年間不行使，因時效而消滅，
    票據法第二十二條第一項明文規定。經查，原告主張被告於七十八年五月間簽發
    前揭支票乙紙，惟屆期提示不獲付款之事實，業已提出支票暨退票理由單為證。
    惟系爭支票之發票日為七十八年五月九日，有支票影本一紙可按，又依退票理由
    單上所載，原告雖於七十九年四月二十四日及同年五月二日分別為付款之提示，
    且該提示之行為固可視為執票人行使請求之意思通知，而生中斷時效之效力，然
    原告並未於請求後六個月內起訴，復為其所自承，依民法第一百三十條之規定，
    其所為之提示請求即視為不中斷，故至原告起訴之九十年八月二日，其票據請求
    權顯已罹於時效。此外原告復未證明有何中斷時效之事由發生，是被告以時效消
    滅為抗辯，自屬有據。從而原告本於票據之法律關係訴請被告給付票款，顯非正
    當，應予駁回。
四、又按當事人主張有利於己之事實者，就其事實有舉證之責任，民事訴訟法第二百
    七十七條定有明文。次按消費借貸為要物契約，因金錢或其他代替物之交付而生
    效力，為民法第四百七十五條所明定，則關於借貸之成立，如有爭執，自應由主
    張已為金錢或其他代替物交付之貸與人負舉證之責。本件原告主張被告向原告借
    款二十萬元之事實，業為被告否認在卷，則按諸上揭規定及說明，自應由原告就
    借貸契約之成立及該二十萬元之交付，負舉證之責。然查，原告固提出支票一紙
    為證，被告對該支票之真正亦不爭執，惟按票據為無因證券，且支票又屬支付工
    具，故交付支票之原因，可能係基於贈與、貨款或借款之擔保、償還貨款、借款
    等各種情形，原告持有支票並不當然得以證明其與發票人間有借貸關係。況原告
    亦自承該支票是訴外人顏洪澄江以被告之名義，持之向伊借款，並非被告親交給
    原告，是依原告提出之支票，顯不足以證明兩造間有借貸關係存在。此外原告復
    未能提出其他事證以佐其說，其聲請訊問之證人顏洪澄江亦未到庭為其做有利之
    證明，從而原告主張與被告間有金錢借貸契約關係之事實，自非可採。
五、綜上所述，原告既無法證明兩造間有借貸關係存在，系爭支票之請求權又已罹於
    時效，是其基於借貸關係及票據關係，請求被告給付二十萬元及法定遲延利息，
    則屬無理由，應予駁回。
六、結論，本件原告之訴為無理由，依民事訴訟法第四百三十六條第二項、第七十八
    條，判決如主文。
中    華    民    國      九十一      年      二      月     二十七     日
                                   臺灣宜蘭地方法院羅東簡易庭
                                       法  官  邱  景  芬
右為正本，係照原本作成。
如不服本判決，應於送達後二十日內向本庭（宜蘭縣○○鄉○○路○段○○○○○
○號) 提出上訴狀，並按他造當事人人數附繕本。
中    華    民    國      九十一      年      三      月       一       日
                                       書記官  吳  錦  文